【裁判字號】    90,訴,49
【裁判日期】    900209
【裁判案由】    清償借款
【裁判全文】
臺灣士林地方法院民事判決  九十年度訴字第四九號
    原      告  台北縣石門鄉農會
    法定代理人  甲○○
                        送達代.
    訴訟代理人  林正吉  住同右.
    被      告  丁○○  住台北市○○區○○路一號三樓
右當事人間請求給付借款事件，本院判決如左：
    主      文
被告應給付原告新台幣玖拾萬元，及自民國九十年一月二十一日起，至清償日止，按
年息百分之十計算之利息，暨逾期在六個月以內者，按上開利率百分之十，逾期超過
六個月者，按上開利率百分之二十計付違約金。
訴訟費用由被告負擔。
    事      實
甲、原告方面：
一、聲明：如主文所示。
二、陳述：
（一）被告於民國八十六年五月二十一日邀同訴外人己○○、丙○○、戊○○三人為
      連帶保證人，向原告借用新台幣（下同）壹佰萬元，約定清償日為九十一年五
      月二十一日，利息按百分之十點五計算，按月計付，如未按期攤還本金或繳納
      利息時，除仍按上開利率計算利息外，逾期清償在六個月以內者，按上開利率
      百分之十，超過六個月者，按上開利率百分之二十加付違約金，且喪失期限利
      益。其後被告曾清償本金一十萬元，惟被告僅繳息至八十九年七月二十日，經
      原告屢次催繳均未獲置理，依兩造之上開約定，被告應即清償全部債務。
（二）被告於開庭前繳清自八十九年七月二十一日起，至九十年一月二十日止之利息
      及違約金，為此，爰依兩造間之消費借貸契約請求被告給付如主文所示之本息
      及違約金。
三、證據：提出借據、授信約定書、轉帳支出傳票、轉帳收入傳票、委託書為證。
乙、被告方面：
一、聲明：請求駁回原告之訴。
二、陳述：
（一）被告固然出面向原告借款一百萬元，且原告亦將一百萬元匯入被告帳戶內，但
      其僅使用其中五十萬元，其餘五十萬元則為連帶保證人己○○、丙○○、戊○○三人所使用，與被告無關，因此，被告僅同意就所積欠之四十萬元借款（另
      十萬元本金業已清償）本金、利息及違約金負清償之責。
（二）被告與連帶保證人己○○、丙○○、戊○○約定，由被告負責繳納五十萬元借
      款部分之利息，其餘五十萬元之利息應由連帶保證人己○○、丙○○、戊○○
      三人負責繳納，但借款一年之後，己○○、丙○○、戊○○三人竟拒絕繼續繳
      納利息，因此一百萬元借款每月所產生之利息，全由被告一人單獨支付，被告
      過去二年來溢繳應由連帶保證人己○○、丙○○、戊○○三人負擔之利息共計
      一十萬五千元，原告應將該筆款項退還被告，為此，被告主張以該筆債權與本
      件借款債務互相抵銷。
    理      由
一、本件原告請求清償債務事件，原係聲請對被告以及訴外人己○○、丙○○、戊○○（均為連帶債務人）核發支付命令，惟僅連帶債務人中之被告一人於法定期間
    內對支付命令提出異議，應以支付命令之聲請視為起訴，經查被告並未提出非基
    於其個人關係之抗辯，自無從依民法第二百七十五條及民事訴訟法第五十六條第
    一項第一款之規定而認被告異議之效力及於其他債務人，是本院僅就被告個人部
    分進行審理，合先敘明。
二、本件原告主張兩造間就借款一百萬元有意思表示合致，且原告已依約將一百萬元
    借款撥入被告帳戶之事實，為被告所自認，並據原告提出借據、授信約定書、轉
    帳支出傳票、轉帳收入傳票、委託書（均影本）為證，從而，兩造間有金錢消費
    借貸契約關係存在，應堪認定。被告雖辯稱：其僅使用其中五十萬元，其餘五十
    萬元則為連帶保證人己○○、丙○○、戊○○所使用，與被告無關云云，然查，
    被告所為上開辯解縱認屬實，無非係被告借得一百萬元款項之後，其另與己○○
    、丙○○、戊○○三人間就一百萬元之運用方式所作成之協議，並不影響兩造間
    已成立之一百萬元消費借貸契約關係，是被告所為此部分辯解，並無理由。
三、且按債務之抵銷，以雙方當事人互負債務為必須具備之要件，若一方並未對他方
    負有債務，則根本上即無抵銷之可言，最高法院十八年度上字第一七○九號判例
    可資參照。被告雖又辯稱：其與連帶保證人己○○、丙○○、戊○○約定，由被
    告負責繳納其中五十萬元借款部分之利息，其餘五十萬元之利息應由連帶保證人
    己○○、丙○○、戊○○三人負責繳納，但因己○○、丙○○、戊○○三人後來
    拒絕繼續繳納利息，因此一百萬元借款每月所產生之利息，全由被告一人單獨支
    付，被告過去二年來溢繳應由連帶保證人己○○、丙○○、戊○○三人負擔之利
    息共計一十萬五千元，原告應將該筆款項退還被告，而對被告負有債務云云。然
    查，被告既係上開一百萬元消費借貸契約之借用人，已如前揭認定，則其向原告
    （即貸與人）依約清償借款利息，並無溢繳之可言，自無權請求原告返還，因認
    被告辯稱其對原告有上開債權存在，洵無足採。至被告與連帶保證人間所為分擔
    利息之約定，依債之相對性原則，對原告並無拘束力，被告不得以此對抗原告，
    併予敘明。
四、從而，原告依消費借貸契約請求被告給付如主文所示之本金、利息暨違約金，為
    有理由，應予准許。
五、據上論結，本件原告之訴為有理由，依民事訴訟法第七十八條，判決如主文。
中      華      民      國    九十      年      二      月      九      日
                                臺灣士林地方法院民事第三庭
~B法      官  蔡文育
右為正本係照原本作成。
如對本判決上訴須於判決送達後廿日內向本院提出上訴狀。
中      華      民      國    九十      年      二      月     十三     日
~B法院書記官  黃瑞華


司法院資訊處製作；財團法人民間司法改革基金會備份。
